【裁判字號】    97,重上更(二),120
【裁判日期】    990513
【裁判案由】    偽造有價證券
【裁判全文】
臺灣高等法院臺中分院刑事判決   97年度重上更(二)字第120號
上  訴  人
即  被  告  甲○○
選任辯護人  朱逸群律師
上列上訴人因偽造有價證券案件，不服臺灣臺中地方法院91年度
訴字第1295號中華民國92年9月5日第一審判決(起訴案號：臺灣
臺中地方法院檢察署90年度偵緝字第376號)，提起上訴，經判決
後，最高法院第二次發回更審，本院判決如下：
    主  文
原判決撤銷。
甲○○(原名成柏毅)連續意圖供行使之用，而偽造有價證券，處
有期徒刑貳年。如附表一編號1至3、5、9、11、12所示之支票共
計柒紙暨未扣案如附件三所示之「乙○○」印章壹枚，均沒收。
    犯罪事實
一、甲○○(原名成柏毅)，有違反自來水法之前科，經原審於民
    國(下同)89年1月25日以88年度訴字第2336號判處有期徒刑3
    月，緩刑2年而於同年2月19日確定。其係以乙○○為名義上
    之負責人伯克斯頓室內設計有限公司(以下稱柏克斯頓公司)
    之實際負責人。緣伯克斯頓公司負責人乙○○分別以伯克斯
    頓公司名義在交通銀行北臺中分行、華南銀行東勢分行開立
    支票存款帳戶，請領支票供伯克斯頓公司業務上與廠商往來
    時支付相關款項使用，該公司之代表人乙○○與實際負責人
    甲○○則約定支票及公司章均交由公司會計賴淑貞保管，而
    乙○○之私章(以下簡稱號章，其印文形式詳如附件一)則
    由乙○○自行保管，甲○○若因執行伯克斯頓公司業務需要
    ，而欲使用支票時，需經由會計賴淑貞填寫支票金額、日期
    並蓋用公司章後，再持至臺中縣新社鄉交由乙○○親自蓋用
    私章以完成發票行為後，始由賴淑貞或甲○○將支票交給客
    戶以完成付款。
二、詎甲○○因經營伯克斯頓公司開立支票週轉程序不便，竟意
    圖供行使之用，自88年4、5月間起，基於偽造有價證券之概
    括犯意，先後未經發票人伯克斯頓公司同意而偽造如附表一
    編號1至3、5、9、11、12所示之7紙支票，茲就其犯罪事實
    分述如下：
(一)甲○○於88年4、5月間，因伯克斯頓公司給付下包款項孔急
    ，遂未經乙○○之同意，吩咐不知情之會計賴淑貞填具伯克
    斯頓公司領用之交通銀行北臺中分行(現改制為兆豐國際商
    業銀行股份有限公司北屯分公司，以下仍稱交通銀行北臺中
    分行)之如附表一編號1、2所示支票之發票金額及發票日期
    ，並擅自取用乙○○授權賴淑貞刻用留存在公司內供勞健保
    卡用亦即甲○○所稱之合約章(以下簡稱號章，其印文形
    式詳如附件二)，盜蓋在上開2紙支票之發票人欄「伯克斯頓
    室內設計有限公司」之大章右側而持之交付客戶作為給付公
    司相關款項之用；復於同段期間自行取用伯克斯頓公司交通
    銀行北臺中分行之支票而自行填載如附表一編號3所示之支
    票金額及發票日期，並未經賴淑貞、乙○○之同意而分別蓋
    用伯克斯頓公司之大章以及乙○○存放於公司之號章於該
    紙支票上，並持之交付客戶作為給付公司相關款項之用。嗣
    因持票人分別提示請求付款，經發現該3紙支票上之伯克斯
    頓公司負責人之小章與開立帳戶時所留存之印鑑章(號章)
    不符，經交通銀行北臺中分行發現發票人之小章不符，始通
    知乙○○，乙○○為確保伯克斯頓公司之票據信用，方同意
    以補章之方式完成該等支票之發票行為。
(二)嗣乙○○復於88年5月26日在華南銀行東勢分行再以伯克斯
    頓公司名義開立一支票帳戶領用支票。支票之開立、使用流
    程均同前述。詎甲○○於88年年底，因伯克斯頓之下包廠商
    催款孔急，惟因乙○○與甲○○另有投資款項糾紛而不願再
    將資金投入伯克斯頓公司，遂不再同意以伯克斯頓公司名義
    對外開立支票支付款項，甲○○因急需週轉，竟承前同一偽
    造有價證券之概括犯意，於88年12月中旬至翌年1月間，趁
    公司會計賴淑貞離職而將公司支票簿及公司大章轉交予其保
    管之際，未經乙○○之同意及授權，即自行簽發如附表一編
    號5、9、11、12所示之支票共計4紙，並利用不知情之刻印
    店人員擅自偽刻乙○○之私章1枚(以下簡稱號章，其印文
    形式詳如附件三)，再持該印章蓋用於該等支票上以完成發
    票行為，之後並一一持交給附表一編號5、9、11、12之受款
    人。
三、嗣因甲○○所交付與羅文俊之如附表一編號4所示之支票屆
    期因存款不足，以及如附表一編號5所示之支票屆期因存款
    不足及簽章不符而紛紛退票，經羅文俊向臺灣臺中地方法院
    檢察署提出告訴，由檢察官深入追查並傳訊乙○○、賴淑貞
    後始悉上情。
四、案經臺灣臺中地方法院檢察署檢察官自動檢舉簽分偵查起訴
    。
    理  由
甲、證據能力部分：
一、按92年2月6日增訂公布、同年9月1日施行之刑事訴訟法施行
    法第7條之3規定：「中華民國92年1月14 日修正通過之刑事
    訴訟法施行前，已繫屬於各級法院之案件，其以後之訴訟程
    序，應依修正刑事訴訟法終結之。但修正刑事訴訟法施行前
    已依法定程序進行之訴訟程序，其效力不受影響」。故修正
    刑事訴訟法施行前，已繫屬於各級法院之案件，於同法施行
    前已依法踐行之訴訟程序(包含相關證據法則之適用)，基於
    法的安定性，其效力不受影響。從而，修正前仍有效施行之
    刑事訴訟法本於職權主義之效能，凡得為證據之資料，均具
    有論理之證據能力，法律上對於證據之種類並未設有若何限
    制(參照最高法院94年度臺上字第5076號判決、96年度臺上
    字第260號判決意旨)。另刑事訴訟法關於證人之訊問，採具
    結制度，其用意在擔保證言之真實性及憑信性，並提高證人
    之責任心及警戒心，使為誠實之陳述，是具結乃證言真實性
    之程序擔保；又刑事訴訟法第186條第1項前段所規定之具結
    ，係指「依法」有具結義務之人，履行其具結之義務而言，
    並非所有未令其具結之證人所為之陳述即當然無證據能力，
    是證據能力之有無，不能單純以證人是否具結為斷；又92年
    1月14日修正通過之刑事訴訟法施行前(92年9月1日施行)，
    已繫屬於各級法院之案件，其後之訴訟程序，應依修正刑事
    訴訟法終結之，但修正刑事訴訟法施行前已依法定程序進行
    之訴訟程序，其效力不受影響，刑事訴訟法施行法第7條之3
    定有明文。查本案係於91年5月21日起訴繫屬於原審法院，
    有原審法院送審收案戳記足憑(見原審卷第1頁)，本件告訴
    人羅文俊於偵查中陳述時，雖未具結，然告訴人羅文俊於修
    正刑事訴訟法施行前，係本於告訴人之獨特地位而為陳述，
    依當時有效之刑事訴訟法並無應具結之規定。揆諸前開說明
    ，告訴人羅文俊於刑事訴訟法修正前所為之陳述，並不因其
    未具結而無證據能力(最高法院96年度台上字第1011號判決
    參照)。又告訴人羅文俊於90年9月10日偵查中陳稱：被告事
    後他才承認如附表一編號5所示5萬元支票上之小章是他自己
    蓋的等語(見90年度偵字第8590號卷第127頁)，係從被告處
    直接耳聞，並非透過第三人傳述，故被告之辯護人於本院本
    審審理中指摘告訴人羅文俊此部分之陳述為傳聞證據等語(
    見本院本審卷第132頁)，尚有誤會。
二、次按被告以外之人於偵查中向檢察官所為陳述，除顯有不可
    信之情況者外，得為證據，刑事訴訟法第159條之1第2項定
    有明文。偵查中對被告以外之人(包括證人、鑑定人、告訴
    人、被害人及共同被告等)所為之偵查筆錄，或被告以外之
    人向檢察官所提之書面陳述，性質上均屬傳聞證據。惟現階
    段刑事訴訟法規定檢察官代表國家偵查犯罪、實施公訴，依
    法其有訊問被告、證人及鑑定人之權，證人、鑑定人且須具
    結，而實務運作時，檢察官偵查中向被告以外之人所取得之
    陳述，原則上均能遵守法律規定，不致違法取供，其可信度
    極高，職是，被告以外之人前於偵查中已具結而為證述，除
    反對該項供述得具有證據能力之一方，已釋明「顯有不可信
    之情況」之理由外，不宜以該證人未能於審判中接受他造之
    反對詰問為由，即遽指該證人於偵查中之陳述不具證據能力
    。本件證人賴淑貞、丙○○於檢察官偵查中所為之陳述，其
    等未曾提及檢察官在偵查時有不法取供之情形，依上說明，
    其等於偵查中之證言自具有證據能力。
三、復按犯罪事實應憑有證據能力之證據認定之；證人以聞自原
    始證人在審判外之陳述作為內容之陳述，純屬傳聞之詞，其
    既未親自聞見或經歷其所陳述之事實，法院縱令於審判期日
    對其訊問，或由被告對其詰問，亦無從擔保其陳述內容之真
    實性，應認證人之傳聞證言不具證據能力，不得以之作為認
    定犯罪事實之依據(最高法院95年度臺上字第515號判決參照
    )。經查，證人乙○○於本院前審審理中證稱：「(附表一編
    號1、2、3號支票上所蓋與留存之印鑑卡不符之『乙○○』
    印文，是何人所蓋？)...後來是會計小姐賴淑貞告訴我是甲○○(原名成柏毅)蓋的。」等語(見本院更(一)卷第150頁背面
    )，係證人乙○○聽聞賴淑貞於審判外之言詞陳述，揆諸前
    揭說明，該證人之傳聞證言，並不具證據能力，自不得以之
    作為認定犯罪事實之依據。
四、再按被告以外之人於審判外之陳述，雖不符刑事訴訟法第
    159條之1至同條之4之規定，而經當事人於審判程序同意作
    為證據，法院審酌該言詞陳述或書面陳述作成時之情況，認
    為適當者，亦得為證據；當事人、代理人或辯護人於法院調
    查證據時，知有第159條第1項不得為證據之情形，而未於言
    詞辯論終結前聲明異議者，視為有前項之同意，同法第159
    條之5定有明文。立法意旨在於傳聞證據未經當事人之反對
    詰問予以核實，原則上先予排除。惟若當事人已放棄反對詰
    問權，於審判程序中表明同意該等傳聞證據可作為證據；或
    於言詞辯論終結前未聲明異議，基於尊重當事人對傳聞證據
    之處分權，及證據資料愈豐富，愈有助於真實發見之理念，
    且強化言詞辯論主義，使訴訟程序得以順暢進行，上開傳聞
    證據亦均具有證據能力。本件其餘在下列判決理由中所載被
    告以外之人於審判外所為陳述經援引為證據者（包括各項書
    證），因檢察官與被告、辯護人於本院辯論終結前，對於證
    據能力均不爭執，本院審酌各該證據作成時之狀態，也認無
    不法取供之情形，與待證事實具有關聯性等情況，認為適當
    ，應認得為本案之證據，故均有證據能力。
乙、有罪部分：
一、訊據上訴人即被告(下稱被告)甲○○固坦承附表一編號1、2
    所示支票之日期、金額為其吩咐不知情之會計小姐即證人賴
    淑貞所填具，另附表一編號3支票之日期、金額，以及附表
    一編號5、9、11、所示支票之日期、金額均為其所自行填
    寫等節，惟矢口否認有任何偽造如附表一編號1至3、5、9、
    11、12所示各紙支票之犯行，辯稱：1.如犯罪事實欄二、(
    一)所述之支票上之「乙○○」的小章均是其為支付伯克斯
    頓公司之下包款項，來不及到臺中縣新社鄉山上找證人乙○○蓋章，遂自行或透過證人賴淑貞打電話給證人乙○○表示
    先以證人乙○○留存在公司內領取勞、健保卡專用之小章(
    即號章，亦即被告所稱簽約章)先蓋在該等支票上應急的
    ，證人乙○○有同意如此便宜行事，其並非未經授權而偽造
    該等支票，否則證人乙○○自無於事後至交通銀行北臺中分
    行補蓋印章之可能；2.如犯罪事實欄二、(二)所示之支票因
    當時公司會計即證人賴淑貞業已離職，故公司之支票、大章
    均由其保管並於簽發支票時使用，惟其上之「乙○○」的小
    章(即號章)都是其到臺中縣新社鄉去向證人乙○○請款時
    ，由證人乙○○自行捺蓋的，其不知道證人乙○○為何會蓋
    錯小章，該等支票絕非其偽刻印章所盜開的云云。經查：
(一)證人乙○○於87年11月18日間出資設立伯克斯頓室內設計有
    限公司，由被告甲○○擔任實際經營者；而伯克斯頓公司為
    支付交易往來廠商、客戶相關款項，向交通銀行北臺中分行
    、華南銀行東勢分行領用支票使用，被告甲○○與證人乙○○約定其發票程序需被告甲○○經營該公司需支付相關款項
    時，透過公司會計即證人賴淑貞於支票簿上填寫發票日期、
    金額並蓋上公司大章，再由被告甲○○或證人賴淑貞持往臺
    中縣新社鄉山上之證人乙○○家中請款，經乙○○親自捺蓋
    與前開銀行約定往來之號章後，方得以完成相關開立支票
    之發票程序一節，為被告甲○○所坦認在卷，核與證人乙○○、賴淑貞所述相符，且支付相關款項，持往乙○○處請款
    蓋支票之印鑑章時，尚須由會計製作請款單並檢附廠商提出
    之請款單據，兩者併送乙○○審核，方蓋支票小章，而非任
    由被告口頭說要付款即簽發支票蓋章之情事，並據賴淑貞於
    本院前審供證在卷(見本院上訴卷第74頁)，並有經濟部商業
    司資料查詢傳真、華南銀行東勢分行所提供之印鑑卡1份在
    卷可稽，堪以認定，被告所辯乙○○及賴淑貞均不問所付款
    項內容，即可開票請乙○○用印云云，自不符實情。
(二)就如附表一編號1至編號3所示之3張支票部分：
  1.查伯克斯頓公司於87年、88年間向交通銀行北臺中分行領用
    之支票，經簽發後提示兌現之支票共計89張，其中僅編號29
    、47、57及69之支票即依序為本判決附件十六、附件四(附
    表一編號1)、附件五(附表一編號2)、附件六(附表一編號3)
    之支票於發票人處之公司負責人小章有出現2個不同印文之
    情形一節，業據原審檢察官調取該等支票核閱在卷(支票影
    本附於90年度偵字第8590號卷第139頁證物袋內)。經本院前
    審當庭勘驗附表一編號1、2、3所示之支票上所蓋靠近發票
    人『伯克斯頓室內設計有限公司』印文右邊之『乙○○』印
    文，係蓋用號章，前揭蓋用之印文經核與伯克斯頓公司留
    存於交通銀行北臺中分行帳戶往來之印鑑章(即號章)不符
    ，又經本院前審當庭勘驗附表一編號1、2、3所示支票上所
    蓋位於發票人『伯克斯頓室內設計有限公司』印文右上方之
    『乙○○』印文，與伯克斯頓公司留存於交通銀行北臺中分
    行帳戶往來之印鑑章(即號章)相符，此有附表一編號1、2
    、3所示之支票(見本院更(一)卷第47至49頁、第53至55頁)、
    伯克斯頓公司存款印鑑卡(見本院更(一)卷第52頁)及本院前審
    審判筆錄(見本院更(一)卷第154頁背面)附卷可佐。又附表一
    編號1、2、3所示之支票上面蓋用與原留印鑑相符之印文，
    是在提示時已蓋妥或交換時補蓋，經本院前審函查結果，據
    兆豐國際商業銀行股份有限公司北屯分公司(該銀行於合併
    改制前原為交通銀行北臺中分行)函覆本院稱：「該印鑑是
    在提示時已蓋妥或交換時補蓋，因距現在已接近8年之久，
    實難以確定。」等語，此有兆豐國際商業銀行股份有限公司
    北屯分公司96年4月17日(96)兆銀北屯字第00152號函附卷為
    憑(見本院更(一)卷第51頁)，參諸證人乙○○於本院前審審理
    中證稱：「(附表一編號1、2、3號支票上所蓋與留存之印鑑
    卡不符之『乙○○』印文，是何人所蓋？)與印鑑卡相符的
    章是支票兌現後我自己來親自去交通銀行北臺中分行補蓋的
    ...(附表一編號1、2、3號支票上所蓋與留存之印鑑卡相符
    之『乙○○』印文，是何人所蓋？)與印鑑卡相符的章是支
    票兌現後我自己來親自去交通銀行北臺中分行補蓋的。」等
    語(見本院更(一)卷第150頁背面)，如附表一編號1、2、3所示
    之支票業經提示兌現，足認如附表一編號1、2、3所示之支
    票原先係蓋用號章之「乙○○」小章，嗣後再由證人乙○○補蓋號章之「乙○○」小章。而前開號章係證人乙○○授權證人賴淑貞所刻而置放於伯克斯頓公司內專供領用勞
    、健保卡之私章，雖據證人乙○○於原審審理時到庭結證屬
    實(見原審卷第33、34頁)，惟被告甲○○於原審審理時表示
    交通銀行之支票上的小章是經證人乙○○同意而先以留在公
    司內之「合約章」暫代(見原審卷第123頁)，而經原審向勞
    工保險局台中辦事處調閱並進行比對，發現柏克斯頓公司於
    勞工保險局辦理全民健康保險所蓋之章與證人乙○○編號
    號章之小章並不相符，此有勞工保險局91年8月7日保承資字
    第1021906號書函1份在卷可查(見原審卷第54至63頁)，參諸
    證人賴淑貞證稱：只保管有證人乙○○1個勞健保專用小章
    即卷附交通銀行之前揭附件十六及附件四、五、六所示支票
    上之號章(見原審卷第34、35頁)，惟亦證稱被告甲○○曾
    為支付案外人楊坤成款項而徵得證人乙○○同意用過勞健保
    專用的小章等語(見原審卷第35頁)，再參諸被告甲○○於原
    審審理時供稱：「(你上次說的合約章是否你們蓋健保的章
    ？)應該是。」等語(見原審卷第73頁)，復參諸經核對伯克
    斯頓公司以交通銀行北臺中分行為付款人所簽發之支票僅有
    前述4張有蓋用原約定印鑑章以外之「乙○○」小章，而該
    等非原約定印鑑章之小章印文從其文字之形體、印章之大小
    等觀之，均屬同一，由此可推知證人乙○○及賴淑貞所稱之
    勞健保專用的小章與被告甲○○所稱之合約用章應屬同一個
    印章，即由證人乙○○授權證人賴淑貞所刻而置放於公司內
    號章之小章，該號章之小章應係由被告所稱對外作為簽
    約章之用，而證人乙○○與賴淑貞卻均認係作為領取勞、健
    保卡之專用章。
  2.次查如附表一編號1至編號3所示之3張支票，並非證人乙○○事先授權被告甲○○先行蓋用其存放於公司內之號章應
    急發票，再同意將來再予以補章一節，業據證人乙○○於原
    審及本院前審審理時證述：在交通銀行的支票，有幾張(詳
    細張數不記得)是被告甲○○先斬後奏的，沒有經過其同意
    就用別的印章來瓜代，事後才打電話來拜託其補章的等語在
    卷(見原審卷第125頁、本院上訴卷第48頁)；被告甲○○雖
    辯稱：曾經因為急著付款給廠商，所以在辦公室內當場打電
    話給證人乙○○表示要先用合約用的小章而獲得證人乙○○
    之首肯，當時證人賴淑貞也在場云云(見原審卷第31、90頁)
    ，惟證人賴淑貞於原審審理時結證表示：不記得被告曾在公
    司內打電話給證人乙○○說要借健保的小章來應急等語(見
    原審卷第91頁)，則被告甲○○所辯曾經證人乙○○以電話
    同意先用別的小章來應急開票云云，已不無可疑之處。再查
    ，該供證人乙○○領取勞、健保卡專用的號章曾於88年3
    月間因被告甲○○表示下包楊坤成需款孔急，特別去找證人
    賴淑貞，並在證人賴淑貞家附近致電予證人乙○○表示欲開
    立如附件十六所示之票面金額為34000元、發票日為88年3月
    31日之支票以資應付，遂情商先以證人乙○○留置於公司內
    由證人賴淑貞保管之號章蓋於支票上應急，再由證人賴淑
    貞擇日至臺中縣新社鄉向證人乙○○取用號章至交通銀行
    北臺中分行補蓋一節，亦據證人賴淑貞於偵查中證稱：「那
    一次是甲○○打電話給乙○○說小包急著要支票，來不及把
    支票給乙○○蓋章，之後就叫我先蓋健保卡用的小章，事後
    才去銀行補章，我印象中只有這一張。」等語(見90年度偵
    字第8590號偵卷第40頁)，於原審審理時亦證稱：「我記得
    曾經有一次被告來找我，因為有一個楊坤成說急需公司的票
    ，被告有在我家附近的公共電話先打電話給證人李說要先蓋
    合約章，證人李有答應」(見原審卷第35頁)、「我只記得被
    告與一個朋友在晚上來我家說應急要蓋那個小章(勞健保卡
    專用的號章)，那次有經過證人李的同意，我們就先蓋勞
    健保的那個小章，且那張票有兌現，並沒有跳票。」等語(
    見原審卷第90、91頁)屬實，核與證人乙○○於原審審理時
    證稱：曾有一次很忙就把小章交給賴淑貞拿到交通銀行去補
    蓋不符的小章等語(見原審卷第30頁)尚屬大致相符，亦與公
    訴人向交通銀行北臺中分行調閱取得之如附件十六所示之支
    票其背面確實有「楊坤成」之背書情節相符，堪信證人賴淑
    貞所證述內容屬實而堪以採信。則由前述可知，縱證人乙○○曾有事先同意被告甲○○先以號章發票，亦僅有如附件
    十六之支票一次，而不及於附表一編號1至編號3所示之支票
    ，被告甲○○所辯，顯有混淆證人乙○○同意之開立如附件
    十六所示支票當次之情節與如附件編號1至編號3所示支票之
    情節之處而不可採信。
  3.被告甲○○雖又辯稱：前揭附表一編號1至編號3支票上所出
    現之號章印文如非經由證人乙○○事先同意而蓋用，證人
    乙○○實無於事後再至交通銀行補章之理云云。惟證人乙○○亦於原審及本院前審審理時證稱：絕對沒有先同意被告甲○○用健保小章來蓋支票，純粹是因為不想讓伯克斯頓公司
    陷於票信不佳之境，所以在不得已的情形下才去補章，當時
    還非常生氣交通銀行為什麼會在小章不符的情形下還讓支票
    兌現等語(見原審卷第124頁、本院上訴卷第48頁)，核與證
    人賴淑貞於原審審理時證稱：醫知道交通銀行有通知補章，
    證人乙○○不願意下山來補，伊等與銀行弄得很不愉快，當
    時證人乙○○的先生陳醫師也很生氣地說為什麼要讓票過等
    語(見原審卷第91頁)相符而堪以採信。則被告成柏毅所辯已
    乏相當之事證足以支撐其論點而礙難採信。至被告質疑如果
    交通銀行的支票是被告先斬後奏盜蓋印章，證人乙○○為維
    護信用不得不出面補章，則事後其必會採取對應措施以避免
    被告故技重施，豈會任被告一再盜蓋而不作任何處理？惟證
    人乙○○於原審審理中證稱：「因為我是公司負責人，若不
    處理的話，就會有退票的紀錄，我會去補蓋完全是不得已，
    事後被迫的，我也有跟被告反應過這樣的情形，希望不要再
    出現這樣的狀況。」等語(見原審卷第125頁)，證人賴淑貞
    供稱：印象中交通銀行曾通知伊等去補章，乙○○不願意，
    因而與銀行間很不愉快等語(見90偵字第8590號卷第40頁、
    原審卷第91頁)，證人劉奕麟亦證稱：「（就你工作經驗，
    銀行遇到印鑑不符，是否先讓其領款？）原則上我們先聯絡
    發票人，發票人如同意補印章，我們銀行就會同意先付款。
    前提是銀行存款戶要有足夠的存款。」等語（見本院更(一)卷
    第148頁背面），則證人乙○○基於其己身之信用及伯克斯
    頓公司之商譽在不得已情況下補章顯符常情，況其事後已向
    被告反應希望類似情況不再出現，且抑或係考量伯克斯頓公
    司之長遠經營，抑或顧念彼此之情誼，不輕易相互交惡，僅
    予以口頭規勸，並未有更積極對應，而取回該盜蓋小章等措
    施，亦尚合理，且其因交通銀行北台中分行核章不嚴謹，而
    轉到華銀東勢分行另開立甲存帳戶使用(詳如後述)，是證人
    乙○○事後態度尚無可議之處，難以據此為有利於被告之認
    定。再者，即使銀行實務必須先經發票人同意始有可能予以
    兌現，亦不能代表兌現原因是因為「乙○○顯然知道該等支
    票印章自己蓋錯且同意兌現」，因乙○○是公司負責人，若
    不處理，就會有退票紀錄，故即使遭盜蓋，也只能先同意兌
    現，再去補蓋印章。並不能說因為證人同意兌現、補蓋印章
    ，就表示是證人自己蓋錯印章。且若依被告所言，是證人乙○○自己蓋錯印章，然又豈有一再蓋錯印章，再去補章之理
    ？應該在第一次蓋錯印章、補章之後，就會有所警惕，不可
    能一再蓋錯印章、一再補章。故證人乙○○所言：「完全是
    不得已，事後被逼的，我有跟被告反應過這種情形，希望不
    要再出現這種狀況。」等語，應堪採信。
  4.從而，前揭附表一編號1至編號3所示3紙支票既均係由被告
    責令不知情之會計即證人賴淑貞填載或自行填具相關金額、
    日期等票據必要應記載事項，而其於發票人處所蓋用之乙○○之小章，復係未經伯克斯頓公司之負責人乙○○授權，逕
    自以用途不同之號章之「乙○○」私章蓋用於該等支票上
    以完成發票行為之犯行，應屬事證明確而堪以認定。
  5.按刑法上之偽造有價證券，以無權簽發之人冒用他人名義簽
    發為要件，如果行為人基於本人之授權，或其他原因有權簽
    發者，則與無權之偽造行為不同。其授權行為之方式，固不
    論是書面或口頭，明示或默示為之，均無不可。但有無經本
    人之授權，係以簽發當時之情形而定，如簽發當時未獲授權
    ，縱本人事後不予追究，或願意承擔票據責任，於其已成立
    之罪名，並無影響(最高法院97年度臺上字第5446號判決參
    照)。本件縱證人乙○○事後以補蓋支票存款帳戶印鑑章之
    方式補正發票行為之完成，惟此種事後之補救尚不足以解免
    被告甲○○前開未經發票名義人授權而自行盜蓋印章偽造支
    票之犯行，附此敘明。
(三)就如附表一編號5之支票部分：
  1.查如附表一編號5所示之支票於發票人處蓋用之公司負責人
    小章印文係號章，而經本院前審當庭勘驗附表一編號5號
    支票上所蓋發票人乙○○之印文，與伯克斯頓公司留存於華
    南銀行東勢分行帳戶往來之印鑑章(即號章)不符，有該紙
    支票之正、反面影本(見90年度他字第787號卷第37頁)、華
    南銀行東勢分行所提供之印鑑卡1份(見90年度偵字第8590號
    卷第37頁)及本院前審審判筆錄(見本院更(一)卷第154頁背面
    、第155頁)在卷可稽。
  2.被告對於如附表一編號5所示之支票上之小章究係何人所蓋
    ，供詞前後不一，被告先於檢察官訊問時稱：「上面的大小
    章是我公司會計賴淑貞蓋的，不是我蓋的。(這張支票上面
    的印章不符，是否知情？)之前即有會計蓋錯小章的情形，
    錢有補進去，但這張票因為沒有錢了，所以跳票，當時是因
    地震後，會計把小章搞混了。」云云(見90年度偵緝字第376
    號卷第15頁背面至第16頁)，於原審審理時供稱：「(華南銀
    行這張附表一編號5所示之支票)上面的大小章都是我蓋的沒
    錯，填寫這張支票的時候大小章都是由我來保管。(為何警
    訊、偵訊時說這大、小章是證人賴淑貞蓋的？)我沒有肯定
    是賴淑貞蓋的，因為當時檢察官提示很多張支票，我不太確
    定到底是在說那一張，而且我當時很恐懼，我當時有說有可
    能是賴淑貞蓋的。」云云(見原審卷第28、29頁，被告及其
    辯護人於本院本審準備程序中，對被告此部分之供述亦不爭
    執，見本院本審卷第124頁)，於原審審理時嗣後又改稱：「
    (這張票是否也是基於很趕才要求證人李先蓋，你事後再請
    他補正？)不是，這張我確定是我跑到新社去給她蓋的。」(
    見原審卷第73頁)、「(這張票是何時開的？)我沒有辦法確
    認。應該是88年底左右，也就是拿給告訴人之前不久開的，
    所以應該是88年12月左右開的，那時公司的會計也不在，所
    以上面的金額、大章都是我蓋的，小章是拿去新社給證人李
    蓋的。...這一張我確定是證人李自己蓋的，是我拿去新社
    給他蓋的。」(見原審卷第122、123 頁)、「(檢察官起訴華
    南銀行東勢分行你交給羅文俊的那張支票，上面的小章是哪
    來的？)我確定那是我到新社去拿給證人李蓋的。」云云(見
    原審卷第172頁)，被告於本院前審準備程序中供稱：「(原
    審判決附表一編號5支票，發票日89 年1月15日、面額5萬元
    ，該支票上面發票人印章何人所蓋的？)發票人伯克斯頓室
    內設計有限公司印章是我蓋的，負責人乙○○印章是乙○○
    自己在乙○○住家蓋的，乙○○住家在臺中縣新社鄉蓋的。
    」云云(見本院更(一)卷第109頁背面)，參諸證人賴淑貞於原
    審證稱：「我從來沒有保管過小章」等語(見原審卷第31頁)
    ，足認證人賴淑貞否認有保管乙○○之印章，證人賴淑貞自
    無從持乙○○之印章蓋用於支票上面。又告訴人羅文俊於90
    年9月10日偵查中陳稱：被告事後他才承認如附表一編號5所
    示5萬元支票上之小章是他自己蓋的等語(見90年度偵字第
    8590號卷第127頁)，又被告於原審供稱：附表一編號5所示
    之支票應該是88年12月底交給告訴人等語(見原審卷第122頁
    )，被告於本院前審審理中供稱：「( 附表一編號5號支票上
    所蓋之『乙○○』印文，是何人所蓋？)是乙○○自己去蓋
    的。支票上面是我寫的字，當時沒有會計所以由我寫的字跡
    ，支票我拿去乙○○在新社家中由乙○○蓋用他的印章。」
    等語(見本院更(一)卷第155頁背面)，再告訴人羅文俊於90年7
    月12日偵查中陳稱：被告是於88年12月中旬交付如附表一編
    號5所示之支票，是被告親自拿給其的，他說會計小姐已經
    沒有上班了等語(見90年度偵字第8590號卷第12頁)，證人羅
    文俊於原審證稱：附表一編號5所示之支票被告應該是在88
    年年底拿給其的等語(見原審卷第74頁)，又證人乙○○於原
    審審理時證稱：「賴淑貞、被告要蓋小章的時候，都要來東
    勢找我讓我本人蓋章，除了87年間交通銀行通知我公司的小
    章不符，因為我很忙就把小章交給賴淑貞，除此之外，我並
    沒有把小章交給任何人去蓋。」等語(見原審卷第30頁)，足
    認被告交付附表一編號5所示之支票予羅文俊時，賴淑貞已
    經不在伯克斯頓公司上班，依告訴人羅文俊及證人乙○○證
    述之內容，堪認如附表一編號5所示之支票上之小章(即負責
    人乙○○之印章)係被告所蓋用。被告所辯該紙支票係由證
    人乙○○自己蓋章的云云，不足為採。
  3.被告甲○○就該附表一編號5支票上之小章為何會異於與華
    南銀行東勢分行所約定之印鑑章印文一節辯稱：可能是證人
    乙○○蓋錯章，因為證人乙○○之前也曾經因為蓋錯章而到
    交通銀行北臺中分行補過章云云。惟證人乙○○雖供稱確有
    補章一事，然供稱：「我頭腦很清楚，且我只有那個小章」
    、「我也只有這麼一個章，且我不曾蓋錯過。...我印象中
    並沒有蓋錯章而印鑑不符的情形，而是他先斬後奏我才去補
    蓋。」、「因為我是公司的負責人，若不處理的話，就會有
    退票的紀錄，我會去補蓋完全是不得已的，事後被迫的，我
    也有跟被告反應過這樣的情形，希望不要再出現這樣的狀況
    。」、「我的支票印鑑章也沒有蓋錯過，支票印鑑章只有一
    個，絕對不會拿錯」等語(見原審卷第32、124、125頁、本
    院上訴卷第48頁)。則以證人乙○○係親自保管伯克斯頓公
    司與銀行往來之印鑑章之人，就此種涉及金錢給付之印章，
    實無與一般小章予以混淆之可能，且對於該伯克斯頓公司以
    支票付款之流程乃屬相當謹慎(必須由公司會計填寫，再由
    人持票遠至臺中縣新社鄉山區交其親自審核蓋章)，其對於
    何等支票確實係經其手捺蓋一事，應屬知之甚詳，實無誑詞
    推諉之必要，故其證詞應堪採信。查證人乙○○既堅決否認
    曾有蓋錯章而補章之情形，而伯克斯頓公司於前揭以交通銀
    行北臺中分行、華南銀行東勢分行為付款人之支票中，經查
    證於交通銀行北臺中分行僅有前揭(二)所述之4張支票(即附件
    十六、附表一編號1至編號3所示之支票)有補章之情節，且
    除附件十六所示之支票係證人乙○○事先同意者外，其餘3
    張均係被告甲○○先斬後奏，證人乙○○為不使伯克斯頓公
    司票信陷於不良方為補章，並非證人乙○○蓋錯小章才補章
    等情，已如前述；另於華南銀行東勢分行之支票則僅有如附
    表一編號9(參閱附件十二)之發票日期為88年11月26日之支
    票1張係經證人乙○○至華南銀行東勢分行補蓋小章而予以
    補正，有該紙支票影本附卷可稽，核與證人乙○○於原審審
    理時稱：「交銀就那一次，華銀就一、二次。華銀的時間在
    88年底或89年初」等語(見原審卷第175頁)相符，而證人乙○○復證稱華南銀行部分的支票也不曾有蓋錯章的情形，是
    被告甲○○再度先斬後奏經銀行發現印鑑不符始通知證人乙○○前往補章，證人乙○○為顧及伯克斯頓公司之信用，在
    不得已之情況下始同意補章等語，顯見被告甲○○辯稱：是
    證人乙○○蓋錯小章，因為證人乙○○以前曾有蓋錯章並補
    章之紀錄云云，不足採信。
  4.從而，被告甲○○前揭所辯既均不足採，而證人乙○○復均
    自行保管公司甲存帳戶之號章，並均須其親自蓋章始能簽
    發支票，其顯然亦無授權被告可自行簽發支票之可能，此亦
    可由證人乙○○於原審法院及本院前審審理時曾證稱：就是
    因為認為交通銀行北臺中分行核票程序不夠嚴謹，才轉到華
    南銀行東勢分行開立甲存帳戶等語(見本院上訴卷第48、49
    頁)，核與前述交通銀行北臺中分行如附表一編號1至編號3
    所示之支票出事時間係在88年5、6月間，而伯克斯頓公司係
    於88年5月26日在華南銀行東勢分行設立甲存帳戶，有該行
    90年7月19日華勢存字第065號函在卷可稽(見90年度偵字第
    8590號卷第30頁)等情相符。可知證人乙○○並不信任被告
    甲○○，是自更無可能授權由被告甲○○自行刻號章蓋在
    伯克斯頓公司名義簽發之支票上。則被告甲○○自行未經授
    權刻用證人乙○○之私章並蓋在如附表一編號5所示之支票
    上以支付羅文俊作為工程款之給付用之偽造有價證券之犯行
    ，亦屬事證明確而足堪認定。
  5.至被告甲○○之辯護人指稱附表一編號5之支票未予補章及
    贖回，乃因告訴人羅文俊之不法逼債，對被告以「現金保管
    條」控告被告涉嫌侵占等語，請求本院調閱臺灣臺中地方法
    院檢察署90年度他字第1118號卷部分，經查該案即91年度偵
    字第7536號侵占案相關卷宗，已逾保存年限並已銷燬，此有
    臺灣臺中地方法院檢察署98年11月11日中檢輝檔字第133452
    號函1紙在卷可稽(見本院本審卷第87頁)，本院自無從加以
    調查，附此說明。
(四)就如附表一編號9、11、之支票部分：
  1.查如附表一編號9、11、之支票均因蓋用號章之「乙○○」小章而經華南銀行東勢分行以簽章不符而退票等節，有
    該等支票影本在卷可稽，並有華南銀行東勢分行90年7月19
    日華勢存字第065號函、92年5月29日華勢存字第083號函、
    92年7月28日華勢存字第141號函在卷可稽(見90年度偵字第
    8590號卷第30頁、原審卷第143、161頁)。
  2.次查被告甲○○已於審理中坦承前揭3紙支票是由其於88年
    底至89年初所開出；另對於該等支票經提示因簽章不符而退
    票一節，固未曾表示意見，惟證人乙○○於原審及本院前審
    審理時證稱前開3紙支票非由其蓋章，並稱：「只要章不符
    的，就絕對不是我蓋的，我提供給庭上...的票頭，這都是
    他自己開出去的...我發現被告偷開支票後，我質問他，他
    自己才整個列一張明細給我，上面很多根本不是工程款，我
    庭呈的這些票頭都是他自己交給我的。」、「後來因為華南
    銀行的票，被告自己亂蓋印章，剛開始我怕影響信用，也有
    再去補印1、2張，但是後來陸續太多不符合印鑑章的票，所
    以我就只好讓他退票，不再補印」等語(見原審卷第126頁、
    本院上訴卷第49頁)，則由被告甲○○之行為模式以及該等
    支票上之發票人「乙○○」之印文與前揭附表一編號5所示
    之印文皆屬相同一節以觀，堪信該附表一編號9、11、之
    支票上之小章顯亦係被告甲○○基於同一意圖供行使之用而
    偽造有價證券之概括犯意，蓋用其自行偽刻之乙○○之私章
    於其上而完成發票行為並持交他人以為付款之用，則被告甲○○此部分偽造如附表一編號9、11、所示3紙支票之犯行
    ，亦堪以認定。又其中雖有編號及編號所示2紙支票業
    經兌現，惟該等支票上之「乙○○」私章與伯克斯頓公司
    留存於華南銀行之號印鑑章之印文不相符，此有華南商業銀
    行東勢分行96年10月4日(96)華勢存字第0165號函可稽(見本
    院更卷(一)第125頁)，縱該華南銀行東勢分行未能查出而予以
    兌現，惟仍無解於被告甲○○此部分之偽造有價證券之犯行
    ，併此敘明。另證人楊瑞賢於本院前審供證對於被告公司簽
    發支票情形及乙○○是否為公司老板並不了解等語(見本院
    上訴卷第105、106頁)，則89年間被告縱有收受楊瑞賢簽發
    交付工程款項支票乙紙再轉交於乙○○，亦不能證明當時公
    司仍營運所收之工程款，自亦不影響被告上開犯行。
(五)綜上所述，本件被告甲○○共偽造如附表一編號1至3、5、9
    、11、所示之支票共計7張等情，應屬事證明確而堪以認
    定；又被告甲○○所偽造之7紙支票均經交付他人一節，復
    為被告甲○○所不否認，其顯有供行使之用之意圖無訛，是
    被告成柏毅之犯行既屬明確，即應予依法論科。
二、查被告甲○○為上開犯行後，94年2月2日修正公布之刑法已
    於95年7月1日生效施行。按行為後法律有變更者，適用行為
    時之法律，但行為後之法律有利於行為人者，適用最有利於
    行為人之法律，修正後刑法第2條第1項定有明文。此條規定
    乃與刑法第1條罪刑法定主義契合，而貫徹法律禁止溯及既
    往原則，係規範行為後法律變更所生新舊法律比較適用之準
    據法，是刑法第2條本身雖經修正，但刑法第2條既屬適用法
    律之準據法，本身尚無比較新舊法之問題，應一律適用裁判
    時之現行刑法第2條規定以決定適用之刑罰法律。又本次刑
    法修正之比較新舊法，應就罪刑有關之共犯、未遂犯、想像
    競合犯、牽連犯、連續犯、結合犯，以及累犯加重、自首減
    輕暨其他法定加減原因（如身分加減）與加減例等一切情形
    ，綜其全部罪刑之結果而為比較（最高法院95年5月23日95
    年度第8次刑庭會議決議參照）。經查：
(一)刑法第201條第1項之罪，其法定刑中有得併科罰金刑之規定
    。而新法第33條第5款關於主刑罰金已修正為：「罰金：新
    臺幣1千元以上，以百元計算」，與舊法第33條第5款規定：
    「罰金：（銀元）1元以上」相較，修正後關於罰金刑之法
    定範圍顯已提高，修正後之規定並無較有利於被告之情形，
    故依刑法第2條第1項前段規定，應適用舊法即修正前刑法第
    33條第5款規定定其罰金之法定刑。
(二)修正後刑法已刪除第56條連續犯之規定，被告上揭行使偽造
    有價證券犯行，依舊法本可依連續犯各論以裁判上一罪，依
    新法則應數罪併罰，新法顯然不利於被告，依刑法第2條第1
    項前段規定，仍應適用行為時法即修正前第56條規定論罪科
    刑。
(三)至關於刑法第201條第1項之法定刑為罰金之「提高標準」之
    新舊法適用問題，因被告行為後，刑法施行法第1條之1於95
    年6月14日修正公布增訂。修正增訂之刑法施行法第1條之1
    規定：「中華民國94年1月7日刑法修正施行後（按指95年7
    月1日），刑法分則編所定罰金之貨幣單位為新臺幣。94 年
    1月7日刑法修正時，刑法分則編未修正之條文定有罰金者，
    自94年1月7日刑法修正施行後，就其所定數額提高為30 倍
    。但72年6月26日到94年1月7日新增或修正之條文，就其所
    定數額提高為3倍」。且刑法施行法第1條之1之立法理由謂
    「刑法24年施行後，為解決國民所得經濟水準已大幅提昇問
    題，有關罰金罰鍰倍數之調整及銀元與新臺幣之折算標準，
    訂有罰金罰鍰提高標準條例及現行法規所定貨幣單位折算新
    臺幣條例，除罰金以1銀元折算3元新臺幣外，並將72年6月
    26日以前修正之刑法部分條文罰金數額提高為10倍，其後修
    正者則不再提高倍數，亦即刑法分則各罪罰金數額視為前開
    情形分別提高30倍或3倍，考量新修正刑法施行後，不再適
    用現行法規所定貨幣單位折算新臺幣條例，為使罰金數額趨
    於一致，避免衍生新舊法比較適用問題，以緩和實務適用法
    律之衝擊，爰於不變動罰金數額之前提下，規定第2項如上
    」。查本件被告所犯刑法第336條第2項、第201條第1項之罪
    之法定刑均有罰金刑，且為刑法分則編未修正之條文而定有
    罰金刑者；於刑法施行法第1條之1修正增訂前，其貨幣單位
    為銀元，罰金刑之提高標準應適用罰金罰鍰提高標準條例第
    1條之規定「依法律應處罰金、罰鍰者，就其原定數額得提
    高為2倍至10倍。」而再依現行法規所定貨幣單位折算新臺
    幣條例第2條規定「現行法規所定金額之貨幣單位為圓、銀
    元或元者，以新臺幣元之3倍折算之。」如換算為新臺幣，
    則刑法第201條第1項之罪，經比較新舊法適用之結果，其關
    於法定刑為罰金部分之提高標準，新舊法均無不利之情形，
    是其關於法定刑為罰金部分之提高標準，「新舊法均無不利
    之情形」，依照前揭說明，本案關於法定刑罰金提高標準部
    分，自應適用裁判時之法律即刑法施行法第1條之1(最高法
    院96年度臺上字第827號、1136號判決意旨參照)。
(四)修正前刑法第59條規定：「犯罪之情狀可憫恕者，得酌量減
    輕其刑」，修正後則規定：「犯罪之情狀顯可憫恕，認科以
    最低度刑仍嫌過重，得酌量減輕其刑」，乃係將實務上裁量
    審酌之見解明文化，非屬刑法第2條第1項之「法律變更」，
    則有關酌量減輕其刑部分，應逕行適用修正後刑法第59條之
    規定（最高法院95年度第8次刑事庭會議決議及最高法院95
    年度臺上字第6159號判決參照）。
(五)綜合上開適用結果比較修正前後刑法之適用，被告本件之行
    使偽造有價證券之犯行，應適用修正前刑法之規定較有利於
    被告。
三、核被告甲○○未經他人同意盜蓋印章簽發支票(如附表一編
    號1至3所示支票)、未經他人同意盜刻印章並用以簽發支票(
    如附表一編號5、9、11、所示之支票)之所為，均係犯刑
    法第201條第1項之偽造有價證券罪。被告雖利用不知情之刻
    印店人員偽造如附件三所示之「乙○○」之印章，為間接正
    犯，應依正犯之偽造印章罪論處，惟其偽造印章、盜用印章
    之低度行為均已為偽造有價證券之高度行為所吸收，爰不另
    論罪；又查被告於偽造有價證券後，復持以行使，其行使偽
    造有價證券之低度行為，為偽造有價證券之高度行為所吸收
    ，不另論罪。而被告所為數偽造有價證券之行為，其犯罪時
    間均在95年7月1日刑法修正施行前，各犯罪時間密接，所犯
    之犯罪構成要件相同，顯係基於概括之犯意反覆為之，為刑
    法修正前之連續犯，應依修正前刑法第56條規定，論以一偽
    造有價證券罪，並依法加重其刑。檢察官雖僅就被告甲○○
    如附表一5所示支票之偽造犯行提起公訴，惟本院經查證後
    認被告尚有如附表一編號1至3、9、11、所示之支票之偽
    造犯行，已如前述，此部分與檢察官起訴經本院認定有罪部
    分因時間緊接、所犯構成要件復屬相同，於客觀上足認係基
    於概括犯意而為之連續犯，屬裁判上一罪關係，則本院就如
    附表一編號1至3、9、11、所示之支票之偽造犯行，自應
    併予審酌，附此敘明。再被告本件連續偽造有價證券犯行，
    共計偽造附表一編號1至3、5、9、11、12之支票7張，於未
    徵得告訴人之同意或授權之情形下，即恣意為之，所為固值
    非難，惟其偽造有價證券之金額合計53萬1500元，數額尚非
    甚鉅，且其主要目的係為維持伯克斯頓公司之正常營運，與
    一般重大擾亂金融秩序之經濟犯罪者迥異，衡其情狀，倘經
    以連續犯加重後，再處以法定刑之最低刑，猶嫌過重，是本
    件情輕法重，在客觀上足以使人心生同情，被告犯罪情狀尚
    堪憫恕，爰依修正後刑法第59條之規定，就被告本件連續偽
    造有價證券犯行，酌量減輕其刑。
四、原審以被告甲○○連續犯偽造有價證券罪部分事證明確，予
    以論罪科刑，固非無見，惟查：(一)本件並無積極證據證明被
    告涉有如附表一編號4、6至8、10之偽造有價證券犯行(詳如
    後述)，原審判決予以論罪科刑，尚有違誤；(二)被告行為後
    ，刑法部分條文於94年2月2日修正公布，並自95年7月1日施
    行，原審未及比較適用新舊法，亦有未合。被告上訴仍否認
    犯罪，除上開不能證明有如附表一編號4、6至8、10之偽造
    有價證券犯行部分為有理由外，其餘所辯各節之不足採，已
    如前述，且原審判決既有上開瑕疵可指，自屬無法維持，爰
    將原判決予以撤銷改判。並審酌被告因經營公司需款孔急，
    一時失慮而誤蹈法網之犯罪動機、目的、手段，及所偽造有
    價證券之數量、金額暨其犯後否認犯行之態度等一切情狀，
    量處有期徒刑2年。被告行為後，中華民國96年罪犯減刑條
    例業於96年7月16日施行，查被告上開連續偽造有價證券犯
    行之犯罪時間，雖均係在96年4月24日以前，但因其所受之
    宣告刑已逾1年6月有期徒刑，依同條例第3條第1項第15款之
    規定，係不得減刑之罪，本院無從再予以減刑。又按偽造之
    有價證券，不問屬於犯人與否，沒收之，刑法第205條定有
    明文。查如附表一編號1至3、5、9、11、12所示之支票7紙
    乃被告盜蓋發票名義人「伯克斯頓公司」之負責人乙○○之
    小章及偽造「乙○○」之小章而蓋用在支票上所偽造者，爰
    依刑法第205條之規定予以宣告沒收。又被告所偽刻之如附
    件三所示之「乙○○」印章1枚，雖未扣案，惟不能證明業
    已滅失，爰依刑法第219條之規定予以沒收。
丙、不另為無罪諭知部分：
一、公訴意旨另以：被告甲○○自88年起陸續發包多處及位於臺
    中市北屯區之哥倫比亞美語顧問公司之水電工程予羅文俊承
    作，總工程款為41萬5114元。羅文俊依約於88年9月間完成
    工程後，向被告甲○○催討工程款，被告甲○○因未能取得
    乙○○之同意開立支票，為支付工程款，竟承前偽造有價證
    券之概括犯意，先於88年間某日，在不詳地點，向真實姓名
    、年籍不詳，綽號「娃娃」之林姓女子收取來路不明，僅發
    票人簽章處蓋有丙○○印章之付款人為臺灣土地銀行南臺中
    分行、票號DR0000000之發票金額、受款人處均空白未完成
    填載之支票1紙(即附表一編號4所示之支票)後，未經丙○○
    之同意及授權，即擅自在該支票上填載發票日為88年10月25
    日、金額為14萬5千元、受款人為伯克斯頓公司之後，並在
    該紙支票背面蓋用伯克斯頓公司之公司章以表示背書之意，
    並於88年9月底將該紙支票交付羅文俊以支付工程款，因認
    被告涉犯刑法第201條第1項意圖供行使之用，而偽造有價證
    券罪嫌等語。
二、按犯罪事實應依證據認定之，無證據不得認定犯罪事實；又
    不能證明被告犯罪者，應諭知無罪之判決，刑事訴訟法第
    154條第2項、第301條第1項分別定有明文。次按事實之認定
    ，應憑證據，所謂證據，須適於為被告犯罪事實之證明者，
    始得採為斷罪資料，如未能發現相當證據，或證據不足以證
    明，自不能以推測或擬制之方法以為裁判基礎；又認定不利
    於被告之事實，須依積極證據，苟積極證據不足為不利於被
    告事實之認定時，即應為有利於被告之認定，更不必有何有
    利之證據，最高法院53年度臺上字第2750號、30年度上字第
    816號、40年度臺上字第86號分別著有判例可資參照。又認
    定犯罪事實應依證據，為刑事訴訟法所明定，故被告否認犯
    罪事實所持之辯解，縱屬不能成立，仍非有積極證據足以證
    明其犯罪行為，不能遽為有罪之認定，此最高法院30年度上
    字第1831號亦著有判例。又無論直接證據或間接證據，其為
    訴訟上之證明，須於通常一般之人均不致有所懷疑，而得確
    信為真實之程度者，始得據為有罪之認定。告訴人之指訴，
    既係以使被告受有罪之判決為目的，從而，不得以告訴人之
    指訴作為認定被告犯罪事實之主要證據，仍應調查其他必要
    之證據，以察與事實是否相符。被害人之陳述如無瑕疵，且
    就其他方面調查又與事實相符，固足採為科刑之基礎，倘其
    陳述尚有瑕疵，則在究明前，自難遽採為被告有罪之根據，
    最高法院亦著有61年度臺上字第3099號判例可資參照。
三、訊據被告甲○○固坦承於前揭時、地交付如附表一編號4所
    示之支票予羅文俊，且支票上之金額、日期及受款人均係其
    所填寫等情，惟堅決否認有偽造支票之犯行，辯稱：如附表
    一編號4所示之支票，不是丙○○本人拿給其的，是一位姓
    林的在酒店上班的女客戶綽號「娃娃」的人在88年間拿給其
    ，以作為「娃娃」償還於85年間積欠其承作服飾店裝潢費用
    之用，當時印章已蓋好，「娃娃」說支票是男友「丙○○」
    的，其有向銀行照會過是正常票，其是經「娃娃」授權填載
    受款人「伯克斯頓室內設計有限公司」及發票金額，其沒有
    偽造有價證券云云。經查：
(一)被告於原審審理時辯稱：其印象中是88年8月拿到附表一編
    號4之支票，其於接獲該支票時曾向銀行照會過該支票之信
    用係屬良好等語(見原審卷第28頁)，經檢察官函詢臺灣土地
    銀行南臺中分行索取丙○○之甲存帳戶往來明細，經該行函
    覆稱：「本行支票存款戶丙○○(帳號499之1)未曾有掛失止
    付紀錄，自88年9月27日起開始退票，於88年10月29日拒絕
    往來。」，此有臺灣土地銀行南臺中分行90年7月31日南中
    存字第9000260號函及檢附之交易明細在卷為憑(見90年度偵
    字第8590號卷第61至84頁)，觀諸該交易明細可知，該丙○○之支票帳戶自87年9月1日起交易紀錄尚屬正常，至88年9
    月27日起始有退票紀錄。又被告於原審供稱：其是在88年9
    月交付附表一編號4所示之支票給告訴人羅文俊等語(見原審
    卷第120頁)，參諸告訴人羅文俊於偵查中陳稱：被告是於88
    年9月底交付如附表一編號4所示之支票等語(見90年度偵字
    第8590號卷第12頁)，證人羅文俊於原審證稱：附表一編號4
    所示之支票，被告應該是在88年9月份拿給其的等語(見原審
    卷第74頁)，足認被告於88年9月底之前即收受該支票再轉交
    給告訴人羅文俊，則被告辯稱於88年8月間取得該支票經照
    會該支票票信良好等語，尚屬可採。
(二)證人丙○○於臺灣臺中地方法院檢察署89年度偵緝字第581
    、630號案件89年9月4日偵查中，以被告之身分供稱：「(身
    分證有無遺失過或借別人？)沒有遺失過。但87年7月在台中
    市我曾將身分證交給阿明去辦新的身分證，他沒有將舊的身
    分證給我。」等語(見90年度偵字第8590號卷第100頁)，又
    經臺灣臺中地方法院檢察署檢察官囑託臺灣花蓮地方法院檢
    察署檢察官代為訊問證人丙○○，證人丙○○於臺灣花蓮地
    方法院檢察署檢察官90年9月18日偵訊時提供其所有之身分
    證，證人丙○○並證稱：其之身分證並沒有遺失過，其本人
    提供之上開身分證是第一次換的，嗣其將身分證交予綽號「
    阿明」之人換取新身分證，「阿明」換得新身分證後並未交
    付該新身分證等語(見90年度偵緝字第376號卷第50頁背面至
    第51頁背面)，足認丙○○先稱舊身分證在「阿明」那邊，
    嗣後又改稱新身分證在「阿明」那裡，證人丙○○前後供詞
    不一，是否屬實，已有可疑。
(三)經核對臺中市南屯區戶政事務所90年9月6日中市南屯戶字第
    5033號函提供之丙○○於87年7月20日申請補發身分證所填
    載之補領國民身分證申請書上申請人丙○○之簽名(見90年
    度偵緝字第376號卷第44頁)，與證人丙○○在臺灣花蓮地方
    法院檢察署及臺灣臺中地方法院檢察署89年度偵緝字第581
    、630號偵訊時在偵訊筆錄上所親自簽名之筆跡(見90年度偵
    字第8590號卷第114頁背面、第115頁、第94頁背面、第96頁
    、第101頁、第103頁背面、第106頁)，二者之筆跡相符，顯
    係同一人所簽。證人丙○○於本院前審審理時證稱：「(87
    年7月20日向台中市南屯區戶政事務所申請補發身分證之手
    續，係何人辦理的？補領國民身分證申請書是否你簽名、蓋
    章？是否你自己去辦理的？)補領國民身分證申請書是我簽
    名，也是我蓋章的。」等語(見本院更(一)卷第95頁背面)，足
    認87年7月20日係由丙○○親自辦理補發身分證，而非由「
    阿明」之人代丙○○辦理，顯見證人丙○○於偵查中證稱係
    由「阿明」之人代辦補發身分證云云，與事實不符，無法採
    信。又證人丙○○於本院前審審理中另證稱：其不知道何人
    去申請補辦身分證云云(見本院更(一)卷第96頁)，亦係推諉之
    詞，難予採信。
(四)經臺灣臺中地方法院檢察署檢察官囑託臺灣花蓮地方法院檢
    察署檢察官代為訊問證人丙○○(即如附表一編號4所示台灣
    土地銀行南台中分行支票之發票人)，並提示如附表一編號4
    所示票面金額14萬5千元之支票供其辨認時，證人丙○○於
    偵查中證稱：其沒有在台灣土地銀行南台中分行申請支票使
    用，附表一編號4所示支票上面的印章不是其的印章云云(見
    90 年度偵字第8590號卷第114頁背面)，證人丙○○於本院
    前審審理中證稱：「(你有無簽發或授權他人簽發原判決附
    表一編號4之支票？)我沒有自己簽該支票，也沒有授權別人
    簽發該支票。」云云(見本院更(一)卷第95頁背面)。經詳觀卷
    附上開帳戶之支票存款開戶申請書及支票存款往來約定書上
    之申請人丙○○之簽名(見90年度偵字第8590號卷第85、86
    頁)，與證人丙○○在臺灣花蓮地方法院檢察署及臺灣臺中
    地方法院檢察署89年度偵緝字第581、630號偵訊時在偵訊筆
    錄上所親自簽名之筆跡(見90年度偵字第8590號卷第114頁背
    面、第115頁、第94頁背面、第96頁、第101頁、第103頁背
    面、第106頁)，二者之筆跡明顯不符，顯非同一人所簽。又
    依臺灣土地銀行南臺中分行90年7月31日南中存字第9000260
    號函檢附之丙○○在該銀行申請開戶之資料，上開申請開戶
    資料之丙○○身分證記載係87年7月20日補發(見90年度偵字
    第8590號卷第87頁)，又上開申請開戶資料之丙○○身分證
    上所貼用之照片，與證人丙○○經本院前審傳喚到庭後所拍
    攝之照片(見本院更(一)卷第103頁)，經核對結果，二者明顯
    係不同之人。另臺灣臺中地方法院檢察署囑託臺灣花蓮地方
    法院檢察署訊問證人丙○○時，經檢察官當庭核對證人丙○○之身分證後，命影印證人丙○○之身分證1份附卷。經詳
    觀卷附證人丙○○本人所提身分證影本上所貼照片(見90年
    度偵緝字第376號卷第52頁)，與申請上開支票帳戶時所附丙○○之身分證影本上之照片(見90年度偵字第8590號卷第87
    頁)，顯然非同一人。觀諸證人丙○○於偵查中自行提供之
    身分證，其上註記係於87年7月1日換發(見90年度偵緝字第
    376號卷第52頁)，另上開於87年9月9日向臺灣土地銀行南臺
    中分行申請開戶資料之身分證則記載係87年7月20日補發(
    見90年度偵字第8590號卷第87頁)，則證人丙○○甫換發身
    分證，且未遺失，如依證人丙○○於偵查中所證，其復於事
    隔僅約20日，即將身分證交予「阿明」之不詳姓名之人為其
    換發新身分證，實有可疑，又證人丙○○何以換發新身分證
    後，未積極取回，而任由「阿明」持有該新的身分證？此亦
    與常情有違。而證人丙○○於本院前審審理中證稱：「(87
    年間你在土地銀行南台中分行申請開設支票帳戶後，是否將
    空白的支票交給別人使用？)一個綽號『阿明』的人與一個
    我不知道名字的人一起與我去開戶，開戶後銀行的人員將空
    白支票拿給他們，他們並沒有把空白支票簿交給我。...(87
    年7月20日向台中市南屯區戶政事務所申請補發之身分證，
    後來你交給何人？)綽號『阿明』的人與另外兩個我不知道
    名字的人，把我補發的身分證拿去。」等語(見本院更(一)卷
    第95頁背面、第96頁)，依上開證據資料，足認丙○○將其
    於87年7月20日補發之身分證交給不明人士後換貼他人之照
    片，再由不明人士持之用以向臺灣土地銀行南台中分行申請
    開設戶名丙○○、帳號499之1之甲存帳戶。
(五)按一般所謂之「人頭支票」、「芭樂票」係指無法兌現之空
    頭支票，此又可分為未獲授權，冒用他人名義開戶、申領之
    支票，及發票名義人知情，並志願充為「人頭」概括授權他
    人簽發之支票二種。後者因發票名義人志願充為人頭，以其
    名義開戶及申領支票供他人簽發使用，該他人及經該他人同
    意而簽發之人，因已得發票人即「人頭」之直接或間接概括
    授權而簽發，並不成立偽造有價證券罪(參照最高法院95年
    度台上字第4186號判決意旨)。查，證人丙○○曾因提供如
    附表一編號4所示土地銀行南臺中分行之支票帳戶予不詳姓
    名綽號「阿南」、「阿成」、「阿明」等人組織之詐騙集團
    供作詐財之用或轉售與其他人，丙○○因此觸犯幫助詐欺取
    財罪，業經臺灣高雄地方法院92年度易緝字第103號刑事判
    決判處有期徒刑1年確定，此有丙○○之臺灣高等法院被告
    前案紀錄表、臺灣高雄地方法院92年度易緝字第103號刑事
    判決各1份在卷為憑(見本院更(一)卷第41、42頁、第63至65
    頁)。另丙○○於87年7月20日親自辦理補發身分證，但補發
    後其仍使用舊的身分證(見90年度偵緝字第376號卷第52頁)
    ，而丙○○於87年7月20日補發之身分證則換貼他人之照片
    並由不明人士持之用以向台灣土地銀行南台中分行申請開設
    支票帳戶，已如前述，再證人丙○○於本院前審審理中證稱
    ：「(你去開支票、去申請補發身分證，他們是否拿錢給你
    當作報酬？)他們1天500元給我。期間大約3個月，我領了3
    個月，他們共給了我4萬5千元左右。」等語(見本院更(一)卷
    第97頁)，顯見丙○○於87年7月20日申請補發身分證後，將
    該補發之身分證交付他人據以申請支票帳戶之用，丙○○並
    收取相當之報酬，足認丙○○提供身分證供他人開設支票帳
    戶，顯已含有概括授權不特定人填載、使用支票之意思，則
    他人使用該支票帳戶之支票，自在其概括授權範圍內。準此
    而言，被告縱未當面得到丙○○之同意或授權，亦無偽造有
    價證券之犯行可言，檢察官依據丙○○於偵查中不實之證詞
    ，認被告涉犯偽造有價證券之犯行，自有未洽。
(六)又被告於如附表一編號4所示之支票於受款人欄係記載「伯
    克斯頓室內設計有限公司」，並於如附表一編號4所示之支
    票背面蓋用伯克斯頓公司之公司章並簽署「成柏毅」以表示
    背書之意(見90年度他字第787號卷第37頁及背面)，衡諸經
    驗法則，被告如明知該支票係未經發票人授權使用，當可預
    見該支票將來不可能會兌現，被告如有意偽造有價證券，衡
    情應無於支票背面簽署自己「成柏毅」之姓名以表示背書，
    並交付予與其有生意往來之羅文俊，而留下犯罪證據之理。
    另告訴人羅文俊於提出告訴時，指稱伯克斯頓公司積欠之工
    程款為41萬5114元(見90年度發查字第991號卷第3頁刑事告
    訴狀記載之內容)，證人羅文俊於原審亦證稱：積欠之工程
    款為41萬5114元等語(見原審卷第74頁)，被告如有意偽造前
    揭支票作為支付工程款之用，何以不開足全部積欠之工程款
    而僅開立14萬5千元？堪認被告於主觀上並未明知該支票係
    來源不明之支票，被告應無偽造支票之犯意。
(七)據上所述，丙○○提供身分證供他人開設如附表一編號4所
    示之支票帳戶，丙○○顯含有概括授權持票人填載支票空白
    部分並使用支票之意思，是被告輾轉自不詳姓名之人處取得
    如附表一編號4所示之支票，被告經由持票人交付並授權填
    寫金額、日期、受款人等，該支票自非偽造之有價證券，被
    告縱使有在該紙支票上填載日期、金額及受款人以完成發票
    行為，被告並無偽造有價證券之犯行可言。
四、綜上所述，本院認被告甲○○所辯尚堪採信，參諸前揭說明
    ，公訴意旨據以起訴之證據不能證明被告有偽造如附表一編
    號4所示支票之犯行，此外復查無其他確切證據足以證明被
    告有偽造如附表一編號4所示支票之犯行，是被告被訴偽造
    有價證券之犯罪係屬不能證明。原審疏未詳查，遽予論罪科
    刑，容有未洽，被告上訴意旨否認犯罪據此指摘原判決不當
    ，為有理由，應由本院將原判決予以撤銷。基於罪疑惟輕、
    無罪推定之原則，原應為被告無罪之諭知，然此與上開起訴
    並經本院認定有罪之偽造有價證券犯行部分，檢察官認有連
    續犯之裁判上一罪關係，故不另為無罪之諭知。
五、如附表一編號6、7、8之支票雖經華南商業銀行東勢分行於
    92年5月29日以華勢存字第083號函覆原審法院表示前揭支票
    未經提示(見原審卷第143頁)，惟如附表一編號6、7、8、10
    所示之支票確實係經提示，因簽章不符而退票，業經該行於
    90年7月19日以華勢存字第065號函覆臺灣臺中地方法院檢察
    署並檢送該4紙支票之退票理由單附卷可稽(見90年度偵字第
    8590號卷第32至36頁)，堪信華南商業銀行東勢分行於92年
    間實係因該行內已無該等支票留存而發生誤認，仍應以90年
    7月19日之函文內容為據。而如附表一編號6、7、8、10所示
    之支票雖因簽章不符經提示而退票，惟如附表一編號6、7、
    8、10所示之支票已由發票人自行贖回並已辦理申請註銷退
    票紀錄完畢，有華南銀行東勢分行90年7月19日華勢存字第
    065號函附卷可稽(見90年度偵字第8590號卷第30頁)，是依
    卷內資料，並無如附表一編號6、7、8、10所示之支票影本
    足資證明其上確蓋有偽造之印章，而上開函文亦未提及該4
    紙支票上所蓋之發票人印章究為何一印章，被告甲○○及證
    人乙○○亦無法提出該等支票供本院查證，自難認定被告有
    偽刻印章據以偽造如附表一編號6、7、8、10所示支票之犯
    行，因該部分並未曾經檢察官提起公訴，僅附此併予敘明。
六、另證人乙○○於原審雖證稱：被告自述亦有偽造印章蓋用在
    附表二所示之支票上等語(見原審卷第126頁)，惟被告甲○○否認有偽造附表二所示支票之犯行，經原審法院函詢華南
    商業銀行東勢分行結果，附表二編號3所示之支票未押日期
    ，無從查起，另附表二編號1、2、4、5所示之支票均未經提
    示，此有華南銀行東勢分行92年5月29日華勢存字第083號函
    附卷為憑(見原審卷第143頁)，證人乙○○於原審固提供附
    表二所示支票之支票存根(見原審卷第131頁)，惟該等支票
    存根上之受款人只記載商號名稱、綽號、小名或姓名，證人
    乙○○及被告均無法提供各受款人之詳細姓名、住址以供查
    證，被告既否認有盜刻證人乙○○之私章蓋用在附表二所示
    之支票上，亦無相當之事證足以認定該等支票上確實捺蓋有
    盜刻之「乙○○」私章印文於其上，本院尚無從遽認該部分
    係經被告偽刻印章而予以偽造，且該部分並未曾經公訴人提
    起公訴，亦附此併予敘明。
據上論斷，依刑事訴訟法第369條第1項前段、第364條、第299條
第1項前段，刑法第2條第1項前段、修正前刑法第56條、刑法第
201條第1項、第205條、第59條、第219條，刑法施行法第1條之1
，判決如主文。
本案經檢察官丁○○到庭執行職務。
中    華    民    國    99    年    5     月    13    日
            刑事第五庭  審判長法  官  趙  春  碧
                              法  官  何  秀  燕
                              法  官  林  宜  民
以上正本證明與原本無異。
如不服本判決應於收受送達後10日內向本院提出上訴書狀，其未
敘述上訴之理由者，並得於提起上訴後10日內向本院補提理由書
（均須按他造當事人之人數附繕本）「切勿逕送上級法院」。

                              書記官  吳  雅  菁
中    華    民    國    99    年    5     月    13    日
附錄論罪科刑法條
中華民國刑法第201條
意圖供行使之用，而偽造、變造公債票、公司股票或其他有價證券者，處三年以上十
年以下有期徒刑，得併科三千元以下罰金。
行使偽造、變造之公債票、公司股票或其他有價證券，或意圖供行使之用，而收集或
交付於人者，處一年以上七年以下有期徒刑，得併科三千元以下罰金。
附表一：
（註：以下「伯克斯頓」乃伯克斯頓室內設計有限公司之簡稱）
┌─┬────┬────┬───┬─────┬────┬────┬─────┬────┬────┐
│編│發 票 人│發 票 日│金  額│票      號│付 款 人│受 款 人│備      註│支票上蓋│支票影本│
│號│        │        │（新台│          │        │        │          │用之李修│        │
│  │        │        │幣）  │          │        │        │          │禎印章  │        │
├─┼────┼────┼───┼─────┼────┼────┼─────┼────┼────┤
│ 1│伯克斯頓│88.05.10│15萬元│0000000   │交通銀行│        │經提示交換│附表三編│原判決附│
│  │        │        │      │（票號見本│北臺中分│        │付訖      │號號之│件四（註│
│  │        │        │      │院更(一)卷第│行      │        │（補蓋負責│印章，另│：見90年│
│  │        │        │      │51 、54頁 │        │        │人小章）  │補蓋附表│度偵字第│
│  │        │        │      │）        │        │        │          │三編號│8590號卷│
│  │        │        │      │          │        │        │          │號之印章│卷附證物│
│  │        │        │      │          │        │        │          │。      │袋、本院│
│  │        │        │      │          │        │        │          │        │更(一)卷第│
│  │        │        │      │          │        │        │          │        │54 頁） │
├─┼────┼────┼───┼─────┼────┼────┼─────┼────┼────┤
│ 2│伯克斯頓│88.05.15│4萬元 │0000000（ │交通銀行│        │經提示交換│附表三編│原判決附│
│  │        │        │      │註：票號見│北臺中分│        │付訖      │號號之│件五（註│
│  │        │        │      │本院更(一)卷│行      │        │（補蓋負責│印章，另│：見90年│
│  │        │        │      │第51、55）│        │        │人小章）  │補蓋附表│度偵字第│
│  │        │        │      │          │        │        │          │三編號│8590號卷│
│  │        │        │      │          │        │        │          │號之印章│卷附證物│
│  │        │        │      │          │        │        │          │。      │袋、本院│
│  │        │        │      │          │        │        │          │        │更(一)卷第│
│  │        │        │      │          │        │        │          │        │55 頁） │
├─┼────┼────┼───┼─────┼────┼────┼─────┼────┼────┤
│ 3│伯克斯頓│88.06.20│10萬元│0000000   │交通銀行│程新富  │經提示交換│附表三編│原判決附│
│  │        │        │      │（註：票號│北臺中分│        │付訖      │號號之│件六（註│
│  │        │        │      │見本院更(一)│行      │        │（補蓋負責│印章，另│：見90年│
│  │        │        │      │卷第51、53│        │        │人小章）  │補蓋附表│度偵字第│
│  │        │        │      │頁）      │        │        │          │三編號│8590號卷│
│  │        │        │      │          │        │        │          │號之印章│卷附證物│
│  │        │        │      │          │        │        │          │。      │袋、本院│
│  │        │        │      │          │        │        │          │        │更(一)卷第│
│  │        │        │      │          │        │        │          │        │53 頁） │
│  │        │        │      │          │        │        │          │        │        │
├─┼────┼────┼───┼─────┼────┼────┼─────┼────┼────┤
│ 4│丙○○  │88.10.25│14萬5 │DR0000000 │土地銀行│伯克斯頓│經提示退票│（客票）│原判決附│
│  │        │        │千元  │          │南臺中分│        │（存款不足│        │件七（註│
│  │        │        │      │          │行      │        │及拒絕往來│        │：見90年│
│  │        │        │      │          │        │        │戶）      │        │度發查字│
│  │        │        │      │          │        │        │          │        │第991號 │
│  │        │        │      │          │        │        │          │        │卷第6頁 │
│  │        │        │      │          │        │        │          │        │、90年度│
│  │        │        │      │          │        │        │          │        │他字第78│
│  │        │        │      │          │        │        │          │        │7號卷第1│
│  │        │        │      │          │        │        │          │        │4、37至3│
│  │        │        │      │          │        │        │          │        │8頁）   │
├─┼────┼────┼───┼─────┼────┼────┼─────┼────┼────┤
│ 5│伯克斯頓│89.01.15│5萬元 │CB0000000 │華南銀行│羅文俊  │經提示退票│附表三編│原判決附│
│  │        │        │      │          │東勢分行│        │（退票理由│號號之│件八（註│
│  │        │        │      │          │        │        │：存款不足│印章    │：見90年│
│  │        │        │      │          │        │        │及簽章不符│        │度發查字│
│  │        │        │      │          │        │        │）        │        │第991號 │
│  │        │        │      │          │        │        │          │        │卷第5頁 │
│  │        │        │      │          │        │        │          │        │、90年度│
│  │        │        │      │          │        │        │          │        │他字第78│
│  │        │        │      │          │        │        │          │        │7號卷第1│
│  │        │        │      │          │        │        │          │        │3、37至3│
│  │        │        │      │          │        │        │          │        │8頁）   │
├─┼────┼────┼───┼─────┼────┼────┼─────┼────┼────┤
│ 6│伯克斯頓│89.01.31│5萬元 │CB0000000 │華南銀行│清江    │經提示退票│不明    │原判決附│
│  │        │        │      │          │東勢分行│        │（存款不足│        │件九（註│
│  │        │        │      │          │        │        │及簽章不符│        │：見90年│
│  │        │        │      │          │        │        │，已由發票│        │度偵字第│
│  │        │        │      │          │        │        │人自行贖回│        │8590號卷│
│  │        │        │      │          │        │        │，並已辦理│        │第33、34│
│  │        │        │      │          │        │        │註銷退票紀│        │頁）    │
│  │        │        │      │          │        │        │錄，卷內無│        │        │
│  │        │        │      │          │        │        │支票影本）│        │        │
├─┼────┼────┼───┼─────┼────┼────┼─────┼────┼────┤
│ 7│伯克斯頓│89.02.05│7萬5千│CB0000000 │華南銀行│趙璞    │經提示退票│不明    │原判決附│
│  │        │        │元（原│          │東勢分行│（爵慶貿│（存款不足│        │件十（註│
│  │        │        │審判決│          │        │易公司）│及簽章不符│        │：見90年│
│  │        │        │書誤載│          │        │        │，已由發票│        │偵字第85│
│  │        │        │為7萬 │          │        │        │人自行贖回│        │90號卷第│
│  │        │        │元）  │          │        │        │，並已辦理│        │31、34頁│
│  │        │        │      │          │        │        │註銷退票紀│        │）      │
│  │        │        │      │          │        │        │錄，卷內無│        │        │
│  │        │        │      │          │        │        │支票影本）│        │        │
├─┼────┼────┼───┼─────┼────┼────┼─────┼────┼────┤
│ 8│伯克斯頓│89.01.31│16萬5 │CB0000000 │華南銀行│咪      │經提示退票│不明    │原判決附│
│  │        │        │千元  │          │東勢分行│（王櫻樺│（存款不足│        │件十一（│
│  │        │        │      │          │        │）      │及簽章不符│        │註：見90│
│  │        │        │      │          │        │        │，已由發票│        │年度偵字│
│  │        │        │      │          │        │        │人自行贖回│        │第8590號│
│  │        │        │      │          │        │        │，並已辦理│        │卷第32、│
│  │        │        │      │          │        │        │註銷退票紀│        │34頁）  │
│  │        │        │      │          │        │        │錄，卷內無│        │        │
│  │        │        │      │          │        │        │支票影本）│        │        │
├─┼────┼────┼───┼─────┼────┼────┼─────┼────┼────┤
│ 9│伯克斯頓│88.11.26│15萬元│CB0000000 │華南銀行│志明    │於89年1月 │附表三編│原判決附│
│  │        │        │      │          │東勢分行│（土木商│11日經提示│號號之│件十二（│
│  │        │        │      │          │        │）      │交換付訖（│印章，另│註：見原│
│  │        │        │      │          │        │        │補蓋負責人│補蓋附表│審卷第16│
│  │        │        │      │          │        │        │小章）    │三編號│1、162頁│
│  │        │        │      │          │        │        │          │號之印章│）      │
├─┼────┼────┼───┼─────┼────┼────┼─────┼────┼────┤
│10│伯克斯頓│88.12.20│20萬元│CB0000000 │華南銀行│        │經提示退票│不明    │原判決附│
│  │        │（原審判│      │          │東勢分行│        │（簽章不符│        │件十三（│
│  │        │決書誤載│      │          │        │        │，已由發票│        │註：見90│
│  │        │為88.11.│      │          │        │        │人自行贖回│        │年偵字第│
│  │        │26）    │      │          │        │        │，並已辦理│        │8590號卷│
│  │        │        │      │          │        │        │註銷退票紀│        │第35、36│
│  │        │        │      │          │        │        │錄，卷內無│        │頁）    │
│  │        │        │      │          │        │        │支票影本）│        │        │
├─┼────┼────┼───┼─────┼────┼────┼─────┼────┼────┤
│11│伯克斯頓│89.01.05│1萬8千│CB0000000 │華南銀行│羅文俊  │已於89年1 │附表三編│原判決附│
│  │        │        │5百元 │          │東勢分行│        │月5日兌現 │號號之│件十四（│
│  │        │        │      │          │        │        │          │印章    │註：見原│
│  │        │        │      │          │        │        │          │        │審卷第  │
│  │        │        │      │          │        │        │          │        │144頁） │
├─┼────┼────┼───┼─────┼────┼────┼─────┼────┼────┤
│12│伯克斯頓│89.01.05│2萬3千│CB0000000 │華南銀行│楊惠鈞  │已於89年1 │附表三編│原判決附│
│  │        │        │元    │          │東勢分行│        │月5日兌現 │號之印│件十五（│
│  │        │        │      │          │        │        │          │章      │註：見原│
│  │        │        │      │          │        │        │          │        │審卷第  │
│  │        │        │      │          │        │        │          │        │145頁） │
└─┴────┴────┴───┴─────┴────┴────┴─────┴────┴────┘
  附表二：
┌─┬────┬────┬───┬─────┬────┬────┬─────┬─────────┐
│編│發票人  │發 票 日│金  額│票      號│付 款 人│受 款 人│備      註│支票上蓋用之乙○○│
│號│        │        │（新台│          │        │        │          │印章              │
│  │        │        │幣）  │          │        │        │          │                  │
├─┼────┼────┼───┼─────┼────┼────┼─────┼─────────┤
│ 1│伯克斯頓│88.12.15│25萬元│CB0000000 │華南銀行│駱      │未經提示  │不明（註：卷內無支│
│  │        │        │      │          │東勢分行│（大勝玻│          │票影本，見原審卷第│
│  │        │        │      │          │        │璃行）  │          │143頁）           │
├─┼────┼────┼───┼─────┼────┼────┼─────┼─────────┤
│ 2│伯克斯頓│88.12.31│16萬5 │CB0000000 │華南銀行│莊      │未經提示  │不明（註：卷內無支│
│  │        │        │千元  │          │東勢分行│        │          │票影本，見原審卷第│
│  │        │        │      │          │        │        │          │143頁）           │
├─┼────┼────┼───┼─────┼────┼────┼─────┼─────────┤
│ 3│伯克斯頓│未填    │14萬元│CB0000000 │華南銀行│張Ｘ    │未經提示  │不明（註：卷內無支│
│  │        │        │      │          │東勢分行│        │          │票影本，見原審卷第│
│  │        │        │      │          │        │        │          │143頁）           │
├─┼────┼────┼───┼─────┼────┼────┼─────┼─────────┤
│ 4│伯克斯頓│88.12.23│6萬5千│CB0000000 │華南銀行│施代書  │未經提示  │不明（註：卷內無支│
│  │        │        │元    │          │東勢分行│（施雅婷│          │票影本，見原審卷第│
│  │        │        │      │          │        │）      │          │143頁）           │
├─┼────┼────┼───┼─────┼────┼────┼─────┼─────────┤
│ 5│伯克斯頓│88.11.05│7萬元 │CB0000000 │華南銀行│李崇嘉  │未經提示  │不明（註：卷內無支│
│  │        │        │      │          │東勢分行│        │          │票影本，見原審卷第│
│  │        │        │      │          │        │        │          │143頁）           │
└─┴────┴────┴───┴─────┴────┴────┴─────┴─────────┘
  附表三：
編號之乙○○印章：（即乙○○留存於銀行帳戶之印鑑章，印
文形式見90年度偵字第8590號卷第37頁、本院更(一)卷第52頁）
編號之乙○○印章：（與乙○○留存於銀行帳戶之印鑑章不符
之印文，印文形式見本院更(一)卷第47至49頁、第53至55頁）
編號之乙○○印章：（與乙○○留存於銀行帳戶之印鑑章不符
之印文，印文形式見90年度發查字第991號卷第5頁、原審卷第16
2頁、第144頁、第145頁）

司法院資訊處製作；財團法人民間司法改革基金會備份。
